臺灣臺中地方法院刑事判決　　　　　　　　　　　　九十三年度交易字第二七號
　　公　訴　人　臺灣臺中地方法院檢察署檢察官
　　被　　　告　甲○○
右列被告因過失傷害案件，經檢察官提起公訴 (九十二年度偵字第二一四八號)，
本院判決如左：
    主  文
甲○○因過失傷害人，累犯，處有期徒刑肆月，如易科罰金，以參佰元折算壹日。
    事  實
一、甲○○曾於民國（下同）八十六年間因過失傷害罪，經台灣高等法院台中分院判
    處有期徒刑二月確定，並已於八十七年七月十七日執行完畢，詎仍不知警惕自己
    ，小心駕駛。其復於九十二年六月十七日下午三時三十五分許，駕駛車牌號碼Ｉ
    Ｌ－三四五○號自用小客車，沿台中縣梧棲鎮居○街六十三巷由南往北方向行駛
    ，行經該巷口與居仁街之無號誌交岔路口欲左轉時，本應注意汽車行駛至無號誌
    交岔路口，支線道車應讓幹道車先行，且左轉彎時，應距交岔路口三○公尺前顯
    示方向燈或手勢，行至交岔路口中心處左轉，並不得占用來車道搶先左轉等道路
    安全規則，而依當時情形，又無不能注意之情事，竟疏於注意未於巷口前暫停且
    占用來車道搶先左轉，適有由乙○○○所駕駛之車牌號碼ＪＢＰ－九三三號重機
    車，沿居仁街由西往東方向直行先行，見狀煞車不及，兩車遂於上開路口發碰撞
    ，致乙○○○人車滑倒而受有頭部外傷合併蜘蛛膜下腔出血、胸部挫傷等傷害。
    甲○○見肇事後，隨即託路人報警，並於警員到達現場時主動陳述肇事經過，自
    首犯罪，而接受裁判。
二、案經乙○○○訴由台中縣警察局清水分局報告檢察官偵查起訴。
    理  由
一、訊據被告甲○○固不否認於右揭時地駕車與告訴人發生車禍致告訴人受有傷害之
    事實，惟矢口否認有過失傷害之犯行，辯稱：本件係假車禍，當日其由住家出發
    ，大約前進約八公尺到交叉路口前停住觀察左右方向，發現左方有一部機車行駛
    中，但離我有一段蠻遠的距離，此時伊打左方向燈要左轉，緩慢行進，但該機車
    速度加快，快接近車子時，伊發覺機車有意左轉，就把車煞住，機車卻從伊車頭
    車牌處快速撞過去，伊並未撞擊機車，故無過失云云。惟查：（一）右揭肇事之
    犯罪事實，已据告訴人指訴甚詳，並道路交通事故調查報告表、現場照片六張、
    診斷證明書在卷可稽。另据證人林保棟於檢察官偵查中到庭證稱：「當天我騎機
    車要去載我女兒，我也行駛在居仁街，看到被告的車子從居仁街六十四巷左轉出
    來到居仁街時，速度很快，佔用告訴人的車道，才導致告訴人的機車煞車跌倒受
    傷，而且車禍發生之後被告只顧著用相機照他的車子，都沒有要救告訴人的意思
    。」等語。再被害人乙○○○因本件車禍受有頭部外傷合併蜘蛛膜下腔出血、胸
    部挫傷等傷害，其所受傷害非輕等情，被告辯稱係假車禍云云，殊不足取。（二
    ）依卷附道路交通事故調查報告表及現場車損照片顯示，肇事地點台中縣梧棲鎮
    居○街與該街六十三巷口係無號誌交岔路口，被告係自支線道之居仁街六十三巷
    由南往北方向欲左轉往居仁街行駛，被害人乙○○○係駕駛重機車沿幹線道之居
    仁街由西往東方向直行，兩車碰撞後車輛之停留位置，被告所駕駛之小客車尚未
    至交岔路口中心處已完成左轉狀態並占用來車道，被害人乙○○○係駕駛重機車
    倒置於對向車道呈左倒狀態，現場遺留有機車刮地痕七、三公尺，小客車之前車
    牌則掉落在距小客車右前車頭一、七公尺處，再參以証人林保棟於檢察官偵查中
    之上開証詞，本院綜合上開跡証，認為被告駕駛自小客車行經肇事地點之無號誌
    交岔路口，未於路口前暫停讓左方幹線道由被害人乙○○○所駕駛重機車先行，
    即自支線道內駛出左轉，且係佔用來車道搶先左轉，致造成乙○○○係駕駛重機
    車向左閃避不及，重機車右側與小客車前車牌發生擦撞，機車失控偏往左前方人
    車倒地，故本件行車路權應歸屬於被害人乙○○○，被告侵害他人之行車路權，
    為本件肇事原因，可以認定。苟被告自支線道駛出之際能於路口暫停讓幹線道車
    先行，本件車禍即可避免發生。至本件車禍之發生究係機車擦撞小客車，或係小
    客車擦撞機車，或縱然於車禍擦撞之瞬間被告小客車已呈靜止狀態，惟本件行車
    路權既歸屬於被害人乙○○○，已如前述，被告即應負本件車禍之肇事責任，已
    甚灼然。是被告辯稱伊發覺機車有意左轉，就把車煞住，機車卻從伊車頭車牌處
    快速撞過去，伊並未撞擊機車，故無過失云云，亦無足取。
二、按汽車行駛至無號誌交岔路口，支線道車應讓幹線道車先行，左轉彎時，應距交
    岔路口三○公尺前顯示方向燈或手勢，行至交岔路口中心處左轉，並不得占用來
    車道搶先左轉，道路交通安全規則第第一百零二條第一項第二款、第四款訂有明
    文。被告駕車自應注意上述道路安全規則，且依當時路況，並無不能注意之情形
    ，竟疏不注意讓幹線道車先行，且占用來車道搶先左轉，以致肇事，應有過失；
    且本件經台灣省台中縣區車輛行車事故鑑定委員會鑑定結果，其鑑定意見：「一
    、被告甲○○駕駛自小客車未停讓幹線道直行車先行，即自支線道內駛出左轉，
    且是占用來車道搶先左轉，為肇事原因。二、乙○○○駕駛重機車無肇事因素。
    」等語，有台灣省台中縣區車輛行車事故鑑定委員會中縣鑑字第九三○○六五號
    鑑定意見書在卷足憑，與本院持相同看法，益見被告有過失。被告所辯伊並無過
    失云云，要屬卸責之詞，不足採信。雖被告於審理中聲請履勘現場及將本件車禍
    案件送請其他學術機構鑑定及對被害人施予測謊，因本件車禍肇事責任已臻明確
    ，核無必要，併予敘明。又告訴人受有前開傷害，係因本件交通事故所造成，已
    如前述，故被告過失行為與告訴人之受傷結果間具有相當因果關係，被告過失傷
    害犯行，堪以認定。
三、核被告所為，係犯刑法第二百八十四條第一項前段過失傷害罪。又被告曾於八十
    六年間因過失傷害罪，經台灣高等法院台中分院判處有期徒刑二月確定，並已於
    八十七年七月十七日執行完畢，此有台灣高等法院被告全國前案紀錄表在卷可考
    ，其於五年內，再犯本件有期徒刑以上之罪，為累犯，應依刑法第四十七條之規
    定加重其刑。又被告於肇事後，即託人報警，業據其陳述在卷，復留於現場，於
    犯罪偵查機關未發覺前，主動向到場處理之警員陳佳榮坦承其為肇事者，自首而
    接受裁判，亦有肇事現場圖及警訊筆錄可按，應依法減輕其刑，並先加後減之。
    爰審酌被告之過失程度、所生之危害、肇事後之態度，且被告尚未與被害人達成
    民事和解賠償等一切情狀，判處如主文所示之刑，並諭知易科罰金之折算標準，
    以資懲儆。
據上論斷，應依刑事訴訟法第二百九十九條第一項前段，刑法第二百八十四條第一項
前段、第四十七條、第六十二條前段、第四十一條第一項前段、罰金罰鍰提高標準條
例第一條前段、第二條前段，判決如主文。
中      華      民      國    九十三    年      六      月    二十四    日
                                      臺灣臺中地方法院交通法庭
                                          審判長法  官 許  金  樹
                                                法  官 郭  德  進
                                                法  官 張  清  洲
右正本證明與原本無異。
如不服本判決，應於送達後十日內向本院提出上訴狀（須附繕本），上訴於台灣高等
法院台中分院。
                                        書記官
中      華      民      國    九十三    年      六      月    二十四    日
附錄論罪科刑法條
刑法第二百八十四條第一項
    因過失傷害人者，處六月以下有期徒刑，拘役或五百元以下罰金，致重傷者，處
  一年以下有期徒刑、拘役或五百元以下罰金。
